【裁判字號】    89,上易,231
【裁判日期】    890321
【裁判案由】    違反能源管理法
【裁判全文】
臺灣高等法院高雄分院刑事判決    八十九年度上易字第二三一號
    上  訴  人  台灣高雄地方法院檢察署檢察官
    被      告  甲○○
右上訴人因被告違反能源管理法案件，不服臺灣高雄地方法院八十八年度易字第五三
一五號中華民國八十八年十二月三十日第一審判決（起訴案號：臺灣高雄地方法院檢
察署八十八年度偵字第六八七六號），提起上訴，本院判決如左：
      主  文
上訴駁回。
      理  由
一、本案經本院審理結果，認第一審判決以不能證明被告甲○○犯罪，而對被告甲○
    ○為無罪之諭知，核無不當，應予維持，並引用第一審判決書記載之證據及理由
    （如附件）。茲補充記載如左：
    （一）、檢察官上訴意旨略以：被告甲○○於偵查中坦承有販賣柴油之行為，且
            其理當知悉所訊問係指八十八年三月五日零時三十分在前鎮區○○路台
            糖停車場查獲之事實，豈有於本案訊問時訊問前案確定之事實，參諸被
          告有加油計量器、發電機、加油槍、油槽、油管等週邊設備，被告王清
            茂有販售之行為已堪認定，原判決諭知被告甲○○無罪，認事用法尚嫌
            未洽云云。
    （二）、惟按「銷售」與「販賣」，在法律上尚難為相同之解釋，「銷售」須具
            備有「售出」之行為，犯罪始能成立（最高法院七十九年五月八日、七
            十九年度第二次刑事庭會議決議（一）參照）。僅購入而未有實際賣出
            之行為，與「銷售」之要件尚有未合。是能源管理法之非法銷售能源產
            品罪，自應以行為人有實際賣出之行為始足當之。
    （三）、經查：
            (1)、本件被告甲○○於警訊時即否認自前案八十六年間判決後有再銷售
                柴油之行為，辯稱：「我自民國八十年即開始從事油品買賣，所得
                多少我未統計也未詳記，我不知此行為違法，但自八十年至八十六
                年判決後，即不再從事前述買賣。」、「今日沒有加油圖利，但八
                十六年以前有，前紀事項第二頁第三行所述每公升賣台幣捌元，係
                一般行情，我未販賣每公升捌元。」等語（見八十八年三月五日警
    訊筆錄、警卷第二頁）。
            (2)、被告甲○○於檢察官偵訊時固曾供述：「（賣柴油一公升賺多少錢
                ？）進貨約七元，賣出每公升七．三元。」等語（見八十八年八月
                二十四日檢察官訊問筆錄、偵卷第十三頁）。惟被告甲○○上開供
                詞，並未敘及於何時、何地、賣予何人、所賣次數、銷售數量，上
                開構成「事實」之基本要素，既均付諸闕如，本不足據以認定被告
                甲○○有何銷售柴油之行為。況徵諸被告甲○○於檢察官八十八年
                三月五日初訊時即否認自前案八十六年間判決後有再銷售柴油之行
                為，即被告甲○○於八十八年八月二十四日檢察官偵訊當日所具之
                答辯狀亦否認有銷售柴油之行為，尤難以其一麟片羽之供詞，遽指
                其犯罪。
            (3)、檢察官於本案訊問時，固不可能徒訊問前案確定之事實，惟被告王
                清茂僅受國校教育，智識程度不高，亦難以期待其能立即自行將事
                實敘述完整清楚。此徵諸被告甲○○於警訊之初亦曾供稱：「．．
                ．每貳佰公升以新台幣壹仟參佰陸拾元購入，再以每公升新台幣捌
                元賣予不特定人士．．．」等語（見八十八年三月五日警訊筆錄、
                警卷第二頁第三、四行）。惟經警進一步詢問「你自何時開始從事
                油品買賣？」「你今日或以往有無加油牟利情事發生？」被告王清
                茂始進而供稱：「我自民國八十年即開始從事油品買賣．．．但自
                八十年至八十六年判決後，即不再從事前述買賣。」、「今日沒有
                加油圖利，但八十六年以前有，前紀事項第二頁第三行所述每公升
                賣台幣捌元，係一般行情，我未販賣每公升捌元。」等語（同上警
                訊筆錄）。足見被告甲○○於檢察官偵訊時所供：「（賣柴油一公
                升賺多少錢？）進貨約七元，賣出每公升七．三元。」等語，尚不
                足為其不利之論據。
    （四）、綜上所述，尚難僅憑被告甲○○於檢察官偵訊時之上開供詞，而認定被
            告甲○○於前案判決後，自八十七年三月初起至八十八年三月五日為警
            查獲期間內，有何銷售柴油之行為。被告甲○○既無「售出」柴油之行
            為，自難遽以能源管理法第二十條之一未經許可經營中央主管機關指定
            之能源產品銷售業務罪責加以論擬。此外，復查無其他證據足認被告王
            清茂確有上開犯行。原審經詳查後，諭知被告甲○○無罪之判決，經核
            並無違誤。檢察官上訴意旨，指摘原判諭知被告甲○○無罪，認事用法
            尚嫌未洽云云，非有理由，應予駁回。
二、據上論結，應依刑事訴訟法第三百七十三條、第三百六十八條，判決如主文。
本案經檢察官羅正平到庭執行職務。
中    華    民    國     八十九     年       三       月     二十一   日
                              臺灣高等法院高雄分院刑事第三庭
                                  審判長法官  莊秋桃
                                        法官  謝宏宗
                                        法官  陳中和
右正本證明與原本無異。
不得上訴。
                                      書記官  劉博文
中    華    民    國     八十九     年       三       月    二十三    日
                                                                      Ｄ


司法院資訊處製作；財團法人民間司法改革基金會備份。
